【裁判字號】    88,訴,1072
【裁判日期】    890706
【裁判案由】    損害賠償
【裁判全文】
臺灣臺北地方法院民事判決  八十八年度訴字第一○七二號
    原      告  甲○○
                              .
    訴訟代理人  陳憲鑑律師  住台北市○○○路一四六號三樓
    複  代理人  丙○○      住台北市○○○路一四六號三樓
    被      告  香港思遠影業公司          設香港九龍彌敦道三二八號儉德大廈
                              .
    法定代理人  乙○○      住.
    被      告  中央電影事業股份有限公司  設台北市○○街一一六號
    法定代理人  劉鵬翼      住台北市○○街一一六號
    右  一  人
    訴訟代理人  王寶輝律師  住台北市○○路十號十一樓
    複  代理人  廖信憲律師  住台北市○○路十號十一樓
右當事人間請求損害賠償事件，本院判決如左：
    主    文
被告應給付原告新台幣肆佰捌拾伍萬伍仟捌佰捌拾元及被告中央電影事業股份有限公
司部分自民國八十八年三月十四日起、被告香港思遠影業公司部分自民國八十八年四
月十日起，均至清償日止，按週年利率百分之五計算之利息。
原告其餘之訴駁回。
訴訟費用由被告負擔。
本判決於原告以新台幣壹佰陸拾壹萬玖仟元供擔保後，得假執行。但被告中央電影事
業股份有限公司如於假執行程序實施前，以新台幣肆佰捌拾伍萬伍仟捌佰捌拾元為原
告預供擔保，得免為假執行。
    事    實
甲、原告方面：
壹、聲明：
  一、被告應連帶給付原告新台幣肆佰捌拾伍萬伍仟捌佰捌拾元整及自訴狀繕本送達
      之翌日起至清償日止，依年利率百分之五計算之利息。
  二、前項請求原告願供擔保請求宣告假執行。
貳、陳述略稱：
  一、緣原告向被告等購買「鴉片戰爭」影片ＶＣＤ、ＤＶＤ、ＬＤ（ＭＴＶ）、Ｃ
      Ｄ─ＲＯＭ、ＤＶＤ─ＲＯＭ之著作產品獨家在台發行權利，有合約為憑，原
      告依合約第四條規定於簽約日民國八十七年七月十三日支付港幣肆萬，並由被
      告香港思遠影業公司簽收，又依合約第四條規定被告應於簽約後二十一日內交
      付母帶，惟至八十七年十一月底原告一再催促，被告卻毫無交付母帶的誠意，
      原告逼不得已，惟有委請律師發函請其於文到後五日內將母帶交付原告，否則
      將解除契約，惟被告至今仍未交付母帶，被告等明顯違反合約第四條之規定，
      依合約第五條之規定應賠償港幣參拾伍萬元（合新台幣壹佰伍拾伍萬捌仟貳佰
      元）之懲罰性違約金。
  二、依民法第二百二十六條第一項規定，因可歸責於債務人之事由，致給付不能者
      ，債權人得請求損害賠償。而依同法第二百十六條之規定損害賠償，除法律另
      有規定或契約另有訂定外，應以填補債權人所受損害及所失利益為限。原告所
      受損害為已給付之四萬港幣，而所失利益，依同法條第二項規定，依通常情形
      或依已定之計劃一設備或其他特別情事，可得預期之利益，視為所失利益。原
      告與被告等訂立契約之後，將取得之「鴉片戰爭」影片之權利交由中亞傳播股
      份有限公司經銷，經銷金額合計肆佰零壹萬元，扣除二十萬港幣的成本（以八
      十七年七月十三日的匯率一比四點四五二），約新台幣八十九萬零四百元整，
      原告的可得預期之利益為新台幣三百一十一萬九仟六佰元，依前述法條之規定
      被告等應連帶給付原告。
  三、被告等應連帶給付原告懲罰性違約金港幣參拾伍萬元（以一比四點四五二），
      合新台幣一佰伍拾伍萬捌仟貳佰元整，及港幣肆萬元之所受損害合新台幣一十
      七萬八仟零捌拾元，以及所失利益三百一十一萬九仟六佰元整，合計共四佰捌
      拾伍萬伍仟八百八十元整。
  四、按違約金有屬懲罰之性質者，有屬損害賠償約定之性質者，惟本件違約金於契
      約中明文約定為懲罰之性質，於被告等不履行契約責任時，原告除請求懲罰性
      違約金外，尚得依法請求損害賠償（最高法院六十二年台上四字第一三九四號
      判例參照），因此原告依法請求如訴之聲明。
  五、對被告抗辯之陳述：
    (一)中影公司辯稱並非系爭合約之當事人，僅因與香港思遠影業公司共有「鴉片戰
      爭」影片之著作財產權，為同意契約而用印於系爭合約書，惟事實上並非如此
      ，中影公司於合約書上位於「立合約書人」之首位，甚至是在香港思遠影業公
      司的前面，因此其當然是合約的當事人，並且與香港思遠影業公司同為本合約
      之當事人。
    (二)中影公司以民法第二百七十一條之規定，辯稱原告未依債之本旨給付系爭合約
      所定「預付款」港幣二萬元與被告中影公司，惟系爭合約中影公司與香港思遠
      影業公司，並列為甲方，依民法第二百八十三條之規定為連帶債權，又依同法
      第二百八十四條、第二百八十五條、第二百八十六條規定之意旨，原告給付港
      幣肆萬元給香港思遠影業公司已依約履行，並非中影公司所辯稱未依債之本旨
      ，未給付預付款之情事，中影公司之答辯，顯係推卸責任。
    (三)中影公司辯稱係爭合約書所明定之「懲罰性違約金」，其性質應係屬「損害賠
      償總額預定性違約金」，此綜觀系爭合約第五條約定全文旨趣，除於系爭合約
      第五條約定有關當事人違約之處理外，並無另定當事人違約尚應負其他損害賠
      償責任之約定云云；惟中影公司實是曲解契約文義，蓋契約明文「懲罰性違約
      賠償」，懲罰性違約金之性質已不容置疑，而依契約自由原則，當事人雖未另
      定其他違約尚應負損害賠償責任之約定，未約定之部分回歸民法之規定，而依
      原告起訴狀中所提最高法院之判例之見解，原告自得另為損害賠償之請求。
    (四)中影公司辯稱以電影影片著作發行之商業上通常習慣言明系爭影片應俟被告中
      影公司發行錄影帶後，始再提供系爭影片母帶一支由原告在台獨家代理制作發
      行ＶＣＤ、ＤＶＤ、ＬＤ：：：云云；惟中影公司之說法既無根據又與合約第
      四條交母帶時間相衝突，不值採信。
參、證據：提出下列為證。
    原證一：合約書影本一份。
    原證二：思遠公司訂金收據影本一份。
    原證三：原告律師函及存證信函影本各一件。
    原證四：經銷合約影本一件。
乙、被告方面：
子、被告香港思遠公司部分：
    被告未於言詞辯論期日到場，亦未提出書狀作何聲明或陳述。
丑、被告中央電影公司部分：
壹、聲明：駁回原告之訴及假執行之聲請。
  一、原告之訴及其假執行聲請均駁回。
  二、如為被告不利之判決，請准被告供擔保免為假執行。
貳、陳述：
  一、查本件原告起訴主張其向被告香港思遠影業公司、中央電影事業股份有限公司
      購買「鴉片戰爭」影片VCD、DVD、LD(MTV)、CD-ROM、DVD-ROM之著作產品獨家
      在台發行權利，有「合約書」為憑，依系爭合約第四條約定，於簽約日即民國
      八十七年七月十三日支付被告香港思遠公司港幣四萬元，而被告則應於簽約日
      後二十一日內（按即八十七年八月三日以前）交付系爭影片母帶，惟至八十七
      年十一月底被告尚未交付系爭影片母帶，乃委請律師代為函催五日內將系爭影
      片母帶交付原告，否則將解除契約，然被告迄今仍未交付系爭影片母帶；原告
      爰依系爭合約第五條約定請求被告應賠償港幣三十五萬元（以1: 4.452計算合
      新台幣一百五十五萬八千二百元），並依民法第二百二十六條第一項規定請求
      被告賠償原告所受損害即前已支付港幣四萬元（合新台幣一十七萬八千零八十
      元）及所失利益新台幣三百一十一萬九千六百元，以上合計請求被告香港思遠
      公司、中影公司連帶給付原告新台幣四百八十五萬五千八百八十元及其法定遲
      延利息，而為本件之請求。
  二、原告對於被告中影公司，尚不得遽為本件給付之請求，陳之如后：
    (一)被告中影公司並非系爭合約之當事人：
    １、查系爭影片著作權，係被告香港思遠公司與被告中影公司所共有，依著作權
        法第四十條之一第一項前段規定，有關共有著作財產權之行使，應經共有人
        全體之同意，合先陳明。
    ２、次查系爭合約係由原告與被告香港思遠公司簽訂，雖被告中影公司亦有用印
        於系爭合約書上，惟被告中影公司之用印，僅係表示同意對於共有系爭影片
        著作財產權之他共有人即被告香港思遠公司行使授權原告以特定方法重製發
        行系爭影片著作而已，此觀原告亦自承其係依系爭合約第四條約定而僅向被
        告香港思遠公司支付預付款港幣四萬元之事實，被告中影公司分文未得，即
        足明瞭。
    (二)退步言之，縱可認被告中影公司亦同為系爭合約當事人，原告亦不得對被告中
      影公司遽為本件之請求：
    １、查原告主張其已於八十七年七月十三日依系爭合約第四條前段約定先行支付
        「預付款」（按即系爭合約第四條所定權利金港幣二十萬元之％）港幣四
        萬元與被告香港思遠公司云云，並舉「證二：思遠公司訂金收據影本」為證
        據方法；第查上開原告所舉「思遠公司訂金收據影本」係私文書，其究否真
        正真實無訛，已顯有疑義，非被告香港思遠公司到庭陳明，即無以明其所以
        ，則原告逕為本件請求，其事實上依據即有欠缺，要難遽准，事理法理均至
        為明確。
    ２、再者，縱如原告主張其於八十七年七月十三日已先行支付「預付款」港幣四
        萬元與被告香港思遠公司，惟有關系爭影片著作授權使用之對價權利金（含
        預付款），依系爭合約第四條前段約定及民法第二百七十一條規定原告即應
        先為給付「預付款」港幣四萬元之半數即港幣二萬元與被告中影公司，方足
        適法；第查原告違約迄未依債之本旨先為給付系爭合約所定「預付款」港幣
        二萬元與被告中影公司，乃原告反而逕為交付系爭影片母帶之請求甚至反指
        被告中影公司違約而請求本件之懲罰性違約金及損害賠償，於法尤難謂合。
    ３、況查系爭影片母帶現仍存在，並無給付不能之情事，且系爭合約迄未經原告
        合法解除（請參照民法第二百五十八條第二項規定），則原告起訴係依民法
        第二百二十六條第一項規定而為本件損害賠償之請求，即難認於法有據，理
        之至明。苟本件原告另為任何訴之變更、追加，被告均不予同意，併此陳明
        。
    ４、另查原告主張系爭合約第五條約定：「除不可抗力原因外，倘一方不履行或
        違反本合約條款時，應支付他方港幣三十五萬元整 (HK$350,000)之『懲罰
        性違約賠償』」，係屬「懲罰性違約金」云云，亦容有誤會；查該系爭合約
        第五條約定，其性質應係屬「損害賠償總額預定性違約金」，此綜觀系爭合
        約全文旨趣，除於系爭合約第五條約定有關當事人違約之處理外，並無另定
        當事人違約尚應負其他損害賠償責任之約定，以及該系爭合約第五條亦定明
        係違約「賠償」應足明瞭。是以，原告於本件另為損害賠償之請求，於法亦
        難謂合。
    ５、末查原告主張其尚有所謂「所失利益」乙節，被告均否認之，併此敘明。
  三、再者，據悉被告香港思遠公司與原告締結成立系爭合約時，即以電影影片著作
      發行之商業上通常習慣言明系爭影片應俟被告中影公司發行錄影帶後，始再提
      供系爭影片母帶交由原告在台獨家代理製作發行VCD、DVD、LD（MTV）、
      CD-ROM、DVD-ROM產品，此觀系爭合約第六條約定：「本合約第一項所有著作
      物產品不得早於一九九八年九月二十一日在台灣履行。」即足明瞭，此亦有請
      被告香港思遠公司負責人乙○○到庭說明之必要。乃原告反於約定，未俟系爭
      影片發行錄影帶，遽逕為本件之請求，亦殊有悖於誠信事理。
  四、查系爭影片（「鴉片戰爭」）之在台、澎、金、馬、台北市及高雄市等地區專
      有公開上映及發行之著作財產權，係經著作權人（大陸地區）「四川『鴉片戰
      爭』影視製作有限公司」授權予被告中影公司與「香港」思遠影業有限公司（
      SI YUAN COMPANY LIMITED）而為被告中影公司與『香港』思遠影業有限公司
      所共有，此有上開當事人間「1997.7.3.電影買賣合約書」可稽，合先敘明。
五、本件縱可認係被告中影公司與共同被告香港思遠影業公司同為系爭契約當事人
      之一方，原告亦不得對於被告中影公司逕為本件之請求，再補陳如后：
    (一)查本件原告依系爭合約書第四條前段約定應先行支付預付款（按即系爭合約書
      第四條所定權利金港幣二十萬元之20%）計港幣四萬元，此預付款港幣四萬元
      之金錢給付顯係可分，且遍查系爭合約書，當事人復無被告中影公司或香港思
      遠影業公司各得向原告請求上開預付款港幣四萬元全部給付之約定，是以依民
      法第二百七十一條規定，該預付款金錢給付，係屬可分之債，事理法理均至為
      明確。乃原告主張上開其所負預付款債務，相對於債權人被告中影公司與香港
      思遠影業公司而言，係屬所謂連帶債權，且原告已支付香港思遠影業公司港幣
      四萬元全數，業生合法清償之效力云云，即無足採，理之至明。
    (二)況查，原告所舉思遠公司訂金收據之出據人簽名，與其所舉卷附系爭合約書香
      港思遠影業公司乙○○之簽名，以肉眼觀察，即見顯非同一；此與系爭合約書
      第四條所定「：：乙方（按即原告）於簽約時，先行支付甲方20%之預付款」
      之旨，即不相符合，茲被告中影公司重申否認該原證二號思遠公司訂金收據之
      真正及真實。
    (三)另有關系爭合約書第五條所定一方違約不履行者應支付他方港幣三十五萬元，
      參照系爭合約書第四條所定原告應為支付之權利金僅為港幣二十萬元，足見該
      第五條所定違約不履行之港幣三十五萬元懲罰性違約賠償，顯已堪足衡平原告
      之契約利益，是其性質應係損害賠償總額預定性違約金，此觀系爭合約書第五
      條亦定明係「違約賠償」，益至明瞭。又本件系爭影片母帶之給付，並非陷於
      給付不能，則該損害賠償總額預定為港幣三十五萬元，亦顯屬過高，併此陳明
      。
    (四)再查，本件原告猶且主張請求其所謂「所失利益」之預期利益新台幣三百一十
      一萬九千六百元乙節，姑不論依右述原告已不得為此部分損害賠償之請求；即
      觀原告就此部分損害賠償之請求，僅徒舉原證四號：原告與中亞公司經銷合約
      影本以為論據，亦無以認係真正實在，此觀該原證四號：原告與中亞傳播股份
      有限公司經銷合約書影本，即與原告所舉原證三號：原告致被告之律師函影本
      第三頁第五─七行所述：致本人（按即原告）須對第三人『巨圖科技股份有限
      公司』負擔鉅額之損害賠償責任．．．云云，兩相矛盾，已足見原告所謂其尚
      有所失利益之預期利益喪失乙節云云，要非實在，情至昭炯。
    (五)末查原告為本件損害賠償等連帶給付之請求，陳明係依民法第二百七十二條規
      定，亦要無足採：
    １、按連帶債務之成立，以債務人數人負同一債務而明示對於債權人各負全部給
        付之責任，或法律另有規定者為限，此觀民法第二百七十二條第一項及第二
        項規定自明；是以連帶債務，必當事人間有明示或法律規定，始能成立（參
        照最高法院八十六年度台上字第三八六號判決要旨）。此與民法第二百七十
        一條所定：「數人負同一債務或有同一債權，而其給付可分者，除法律另有
        規定或契約另有訂定外，應各平均分擔或分受之。其給付本不可分而變為可
        分者，亦同。」係可分之債，二者迥然有間；是以契約當事人之一方有數人
        ，對於他方並未明示各負全部給付責任，而其給付又係可分之金錢者，依民
        法第二百七十一條、第二百七十二條規定，即無從認係屬連帶債務，事理法
        理均至為明確。
    ２、查本件原告所舉卷附系爭合約書，縱可認被告中影公司與香港思遠影業公司
        同為契約當事人之一方，惟本件原告所請求被告給付者，既係主張被告違約
        而請求損害賠償等金錢給付，此金錢給付請求顯係可分，而遍查系爭合約書
        又無被告明示應負連帶責任之記載，則依右說明，原告逕為本件被告應為連
        帶給付之請求，亦要非法之所許。
參、證據：提出電影買賣合約書影本一件。
    理    由
甲、程序方面：
  一、本件原告甲○○及被告之一之香港思遠公司各為香港人及香港之公司，且本件
      契約訂約地在香港，依香港澳門關係條例第三十八條規定，類推適用涉外民事
      法律適用法。又依兩造合約書第七條約定，甲乙雙方同意本合約所生之爭執，
      以中華民國法律為準據，並以台北地方法院為第一審管轄法院。本合約倘有未
      盡事宜，甲、乙雙方同意悉依中華民國民法及相關法律之規定。是本件為涉外
      民事法律事件，依涉外民事法律適用法第六條第一項規定，法律行為發生債之
      關係者，依當事人意思定其應適用之法律，茲兩造既合意以我國法為準據法，
      自應以我國法為本件應適用之法律，合先敘明。
  二、被告香港思遠公司未於言詞辯論期日到場，核無民事訴訟法第三百八十六條所
      列各款情形，應依原告之聲請，由其一造辯論而為判決。
乙、得心證之理由：
  一、原告起訴主張，原告向被告等購買「鴉片戰爭」影片ＶＣＤ、ＤＶＤ、ＬＤ（
      ＭＴＶ）、ＣＤ─ＲＯＭ、ＤＶＤ─ＲＯＭ之著作產品獨家在台發行權利，有
      合約書為憑（下稱系爭合約），原告依約於簽約日八十七年七月十三日支付港
      幣肆萬元，並由被告香港思遠公司簽收，依約被告應於簽約後二十一日內交付
      母帶，惟至八十七年十一月底原告一再催促，被告毫無交付誠意，經原告委請
      律師發函請其於文到後五日內將母帶交付原告，否則將解除契約，惟被告至今
      仍未交付母帶，依合約第五條之規定應賠償港幣參拾伍萬元（合新台幣壹佰伍
      拾伍萬捌仟貳佰元）之懲罰性違約金，並應賠償原告所受損害即已給付之四萬
      元港幣，及依原告與被告等訂立契約之後，將取得之「鴉片戰爭」影片之權利
      交由中亞傳播股份有限公司經銷，經銷金額合計肆佰零壹萬元，扣除二十萬港
      幣的成本（以八十七年七月十三日的匯率一比四點四五二），約新台幣八十九
      萬零四百元，原告的可得預期之利益為新台幣三百一十一萬九仟六佰元，依前
      述法條之規定被告等應連帶給付原告，合計共四佰捌拾伍萬伍仟八百八十元等
      語。被告香港思遠公司未提出書狀答辯以供斟酌，被告中影公司則以，其於系
      爭合約雖亦有用印，然僅係表示同意對於共有系爭影片著作財產權之他共有人
      即被告香港思遠公司行使授權原告以特定方法重製發行系爭影片著作而已，原
      告自承向被告香港思遠公司支付預付款港幣四萬元，被告中影公司分文未得，
      況系爭影片母帶現仍存在，並無給付不能之情事，且系爭合約迄未經原告合法
      解除，則原告起訴係依民法第二百二十六條第一項規定而為本件損害賠償之請
      求，即難認於法有據，另系爭合約第五條約定，其性質應係屬「損害賠償總額
      預定性違約金」，原告於本件另為損害賠償之請求，於法亦難謂合等語，資為
      抗辯。
  二、原告主張之事實，已據其提出與所述相符之合約書、訂金收據、律師函及存證
      信函影本、經銷合約各一件為證。被告香港思遠公司則未提出書狀答辯以供斟
      酌，應認原告之主張為可採信。惟被告中影公司否認原告之主張，並以前開情
      詞置辯。經查：
    (一)被告中影公司於系爭合約書上位於「立合約書人」（甲方）之首位，被告亦自
      承該合約書上印章之真正及劉鵬翼為被告公司經理係有權代表之人，其與香港
      思遠公司同為本合約之當事人，被告中影公司辯稱其並非系爭合約之當事人，
      僅因與香港思遠公司共有「鴉片戰爭」影片之著作財產權，為同意契約而用印
      於系爭合約書云云，尚非可採。
    (二)原告已給付港幣肆萬元給香港思遠公司，業據提出思遠影業公司出具收據一件
      載明收到港幣四萬元，與系爭合約書第四條前段約定，乙方（即原告）同意支
      付港幣二十萬元作為本合約著作物產品之權利金，乙方於簽約時，先行支付甲
      方（即被告）20% 之預付款，計港幣四萬元，所載相符，應認原告已依約履行
      ，故被告中影公司辯稱原告未依債之本旨給付系爭合約所定「預付款」港幣二
      萬元與被告中影公司等語，此應係被告中影公司與香港思遠公司間之內部帳務
      分帳關係，非他方當事人之原告所知，不得以此對抗原告，中影公司所辯亦非
      可採。
    (三)按「當事人得約定債務人不履行債務時，應支付違約金。違約金，除當事人另
      有訂定外，視為因不履行而生損害之賠償總額。但約定如債務人不於適當時期
      ，或不依適當方法履行債務時，即須支付違約金者，債權人於債務不履行時，
      除違約金外，並得請求履行或不履行之損害賠償。」民法第二百五十條定有明
      文。查系爭合約第五條約定：「除不可抗力原因外，倘一方不履行或違反本合
      約條款時，應支付他方港幣三十五萬元整 (HK$350,000)之『懲罰性違約賠償
      』」，此有系爭合約書載明可憑，自屬就違約金「另有訂定」之情形，應屬「
      懲罰性違約金」，被告以「綜觀系爭合約全文旨趣，除於系爭合約第五條約定
      有關當事人違約之處理外，並無另定當事人違約尚應負其他損害賠償責任之約
      定，以及該系爭合約第五條亦定明係違約賠償，是系爭合約第五條約定，其性
      質應係屬「損害賠償總額預定性違約金」，而認原告於本件另為損害賠償之請
      求於法亦難謂合。」等語，尚有誤解，亦無足採。
    (四)又按「遲延後之給付，於債權人無利益者，債權人得拒絕其給付，並得請求賠
      償因不履行而生之損害。」民法第二百三十二條亦有明定。被告雖復辯稱該「
      鴉片戰爭」影片母帶現仍存在，並無給付不能之情事，及電影影片著作發行之
      商業上通常習慣，應俟被告中影公司發行錄影帶後，始再提供系爭影片母帶一
      支由原告在台獨家代理製作發行ＶＣＤ、ＤＶＤ、ＬＤ：：：，且系爭合約迄
      未經原告合法解除等語，惟未能舉證以實其說，且與系爭合約第四條約定交付
      母帶時間不符，亦不值採信。況一般影片之發行時間早或晚，影響該影片收益
      甚鉅，此為眾所週知之事實，就影片母帶所製作之其他ＶＣＤ、ＤＶＤ、ＬＤ
      等產品亦然，則縱有如被告所辯該「鴉片戰爭」影片母帶現仍存在，並無給付
      不能之情事之情形，原告亦非不能拒絕其給付，而請求不履行之損害賠償，被
      告所辯亦非可採。
    (五)再依民法第二百二十六條第一項規定，因可歸責於債務人之事由，致給付不能
      者，債權人得請求損害賠償。而同法第二百十六條亦規定損害賠償，除法律另
      有規定或契約另有訂定外，應以填補債權人所受損害及所失利益為限。依通常
      情形或依已定之計劃、設備或其他特別情事，可得預期之利益，視為所失利益
      。原告依系爭合約第四條之約定所給付之四萬元港幣，即為原告所受損害；而
      原告於與被告等訂立系爭合約之後，將取得之「鴉片戰爭」影片之權利交由中
      亞傳播股份有限公司經銷，經銷金額合計肆佰零壹萬元，扣除二十萬港幣的成
      本（以八十七年七月十三日的匯率一比四點四五二），約新台幣八十九萬零四
      百元整，原告的可得預期之利益為新台幣三百一十一萬九仟六佰元，即為原告
      所失之利益，原告自得依前述法條之規定請求被告為損害賠償。
  三、綜上所述，本件原告得請求被告損害賠償之金額為：
      １、懲罰性違約金港幣參拾伍萬元（依訂約當時之匯率一比四點四五二合新台
          幣壹佰伍拾伍萬捌仟貳佰元，計算式為：350,000X4.452=1,558,200）。
      ２、所受損害港幣四萬元（依同前計算方法折合新台幣壹拾柒萬捌仟零捌拾元
          ，計算式為：40,000X4.452=178,080）。
      ３、所失利益新台幣三百一十一萬九仟六佰元（計算式為：
          4,010,000-200,000X4.452=3,119,600）。
      ４、以上１至３合計四佰捌拾伍萬伍仟八百八十元（計算式為：
          1,558,200+178,080+3,119,600=4,855,880）。
  四、從而，原告依據契約關係，請求被告給付如上述之損害賠償金額，即屬有據，
      應予准許。
  五、至原告請求被告應連帶給付一節，按數人負同一債務，明示對於債權人各負全
      部給付之責任者，為連帶債務。無前項之明示時，連帶債務之成立，以法律有
      規定者為限。足見連帶債務之成立以當事人有明示或法律規定者為限。此與民
      法第二百七十一條所定：「數人負同一債務或有同一債權，而其給付可分者，
      除法律另有規定或契約另有訂定外，應各平均分擔或分受之。其給付本不可分
      而變為可分者，亦同。」係可分之債，二者迥然有間；是以契約當事人之一方
      有數人，對於他方並未明示各負全部給付責任，而其給付又係可分之金錢者，
      依民法第二百七十一條、第二百七十二條規定，即無從認係屬連帶債務，原告
      所稱尚有誤會。查本件系爭合約並無被告明示應負連帶責任之記載，且原告所
      請求被告給付者，既係主張被告違約而請求損害賠償等金錢給付，此金錢給付
      請求顯係可分，依上述說明，原告請求被告應為連帶給付等語，即非法之所許
      ，自應予駁回，附此敘明。
丙、假執行之宣告：
  兩造陳明願供擔保，聲請宣告假執行或免為假執行，經核均合於法律規定，爰分別
  酌定相當之擔保金額宣告之。
丁、結論：
  本件原告之訴為一部有理由、一部無理由，依民事訴訟法第三百八十五條第一項前
  段、第七十九條但書、第八十五條第一項、第三百九十條第二項、第三百九十二條
  ，判決如主文。
中      華      民      國    八十九    年      七      月      六      日
                                            民事第三庭法      官  張明輝
右為正本係照原本作成
如對本判決上訴，須於判決送達後廿日內向本院提出上訴狀
中      華      民      國    八十九    年      七      月      七      日
                                                      書  記  官  王苑琛


司法院資訊處製作；財團法人民間司法改革基金會備份。
